臺灣高等法院刑事裁定
109年度聲再更一字第3號
再審聲請人
即受判決人  邱盛東


                   （現另案於法務部○○○○○○○○○○   ○執行） 
                      
上列再審聲請人即受判決人因違反麻醉藥品管理條例等案件，對
於本院82年度上訴字第1787號，中華民國82年5月18日第二審確
定判決（原審案號：臺灣新竹地方法院81年度訴字第709號，起
訴案號：臺灣新竹地方檢察署81年度偵字第5213號、第5495號）
，聲請再審，經本院裁定（108 年度聲再字第503號）後，由最
高法院撤銷發回，本院更為裁定如下： 
    主  文
再審之聲請駁回。                                       
    理  由
一、再審聲請意旨略以：原確定判決（即本院82年度上訴字1787
    號判決）無非係依同案被告陳秀琴、證人羅仲倫之證述，認
    定再審聲請人即受判決人甲○○（下稱聲請人）於民國81年3
    月上旬至7月8日間，在新竹市○○路0段000號住處連續非法販
    賣安非他命予羅仲倫、真實姓名不詳之綽號「怪腳」、「相
    古」、「阿田」等人，藉此牟利。然聲請人一再否認犯行，
    並辯解不認識「怪腳」、「相古」、「阿田」等人，亦否認
    扣案之70瓶安非他命為其所有，在證人陳秀琴、羅仲倫證述
    不一之情形下，法院為發現真實，自應依職權主動介入調查
    證據。惟原確定判決未於審判期日傳喚綽號「怪腳」、「相
    古」、「阿田」等人到庭，連其等最基本之真實姓名、地址
    、年齡、性別均未查明，即草率依據第三人空洞證述而為聲
    請人有罪判決，在我國法治國家中，實難令一般人不致有所
    懷疑是否有綽號「怪腳」、「相古」、「阿田」等人。今發
    現原確定判決未及傳喚綽號「怪腳」、「相古」、「阿田」
    等人到庭證述之新證據，此攸關聲請人有無販賣安非他命予
    其等犯行之直接證據，倘獲調查，可證明其等未曾向聲請人
    購買安非他命，或現實社會並無「怪腳」、「相古」、「阿
    田」等人存在，經與先前證人證述綜合比對判斷，足以證明
    證人先前指述不實，進而推翻、動搖原確定判決結果，而為
    聲請人無罪或較輕之罪名、刑責。懇請法院准予再審，並依
    法傳喚綽號「怪腳」、「相古」、「阿田」等人到庭，補行
    未及調查之證據等語。 
二、按「法院認為無再審理由者，應以裁定駁回之」、「經前項
    裁定後，不得更以同一原因聲請再審」，刑事訴訟法第434
    條第1項、第3項定有明文。所謂「同一原因」，係指同一事
    實之原因而言；是否為同一事實之原因，應就重行聲請再審
    之事由及其提出之證據方法，與已經實體上裁定駁回之先前
    聲請，是否完全相同，予以判斷；若前後2 次聲請再審的原
    因事實及其所提出之證據方法，均相一致者，即屬同一事實
    之原因，自不許其更以同一原因聲請再審（最高法院108年
    度台抗第1437號、109年度台抗字第264號、第266號裁定意
    旨參照）。
三、經查：
（一）按聲請再審，應以再審書狀敘述理由，附具原判決之繕本
      及證據，提出於管轄法院為之，但經釋明無法提出原判決
      之繕本，而有正當理由者，亦得同時請求法院調取之；法
      院認為聲請再審之程序違背規定者，應以裁定駁回之，但
      其不合法律上之程式可以補正者，應定期間先命補正，修
      正後刑事訴訟法第429條、第433條分別定有明文。查本件
      聲請人聲請再審時，雖未附具原確定判決（即本院82年度
      上訴字第1787號）繕本或釋明無法提出之理由，惟聲請人
      已於109年2月15日自行具狀補正（見最高法院109年度台
      抗字第152號卷第31頁至第43頁），合先敘明。　　
（二）然本件聲請人曾就前揭聲請再審意旨主張新證據（即查明
      並傳喚綽號「怪腳」、「相古」、「阿田」之人），向本
      院聲請再審，經本院108 年度聲再字第145號裁定，以其
      再審聲請為「無理由」予以駁回，聲請人不服，提起抗告
      ，再經最高法院以108年度台抗字第1295號裁定駁回其抗
      告確定在案，有聲請人之本院前案紀錄表、本院108年度
      聲再字第145號裁定、最高法院108年度台抗字第1295號裁
      定書附卷可稽，並經本院依職權調閱上開刑事卷宗核閱無
      訛。茲聲請人以同一原因事實及證據方法，自作不同解釋
      重行向本院聲請再審，揆諸前揭說明，其聲請再審程序顯
      然違背法律規定，且無從補正，其再審之聲請不合法，應
      予駁回。
（三）末按聲請再審之案件，除顯無必要者外，應通知聲請人及
      其代理人到場，並聽取檢察官及受判決人之意見。但無正
      當理由不到場，或陳明不願到場者，不在此限。前項本文
      所稱「顯無必要者」，係指聲請顯屬程序上不合法且無可
      補正或顯無理由而應逕予駁回，刑事訴訟法第429條之2、
      法院辦理刑事訴訟案件應行注意事項第177條之4定有明文
      。然本件再審聲請既有上述程序違背規定之處，於法不合
      且無從補正，本院認無踐行通知聲請人（即受判決人）到
      場並聽取檢察官意見等程序之必要，附此敘明。
據上論斷，應依刑事訴訟法第433條前段，裁定如主文。
中　　華　　民　　國　　109 　年　　3 　　月　　25　　日
                  刑事第十八庭  審判長法  官  吳炳桂   
                                      法  官  黃紹紘   
                                      法  官  何俏美 
以上正本證明與原本無異。
如不服本裁定，應於收受送達後五日內向本院提出抗告狀。
                                      書記官  吳芝嘉
中　　華　　民　　國　　109 　年　　3 　　月　　25　　日